臺灣高雄地方法院刑事判決　　　　　 100年度審易字第2888號
公　訴　人　臺灣高雄地方法院檢察署檢察官
被　　　告　楊宗偉
上列被告因恐嚇取財案件，經檢察官提起公訴（100年度偵字第
10352號），嗣本院訊問被告後，因被告就其被訴事實為有罪之
陳述 ，經詢問被告及檢察官之意見後，合議庭裁定由受命法官
依簡式審判程序獨任審理，並判決如下：
    主  文
楊宗偉共同犯恐嚇取財罪，累犯，處有期徒刑拾月。
    事 實 及 理 由
一、本件被告楊宗偉所犯為死刑、無期徒刑、最輕本刑為3年以
    上有期徒刑以外之罪，其於審判程序中就被訴事實為有罪之
    陳述，經本院告知簡式審判程序之旨，並聽取當事人意見後
    ，認宜進行簡式審判程序，爰依刑事訴訟法第273條之1第1
    項規定，裁定進行簡式審判程序，合先敘明。又簡式審判程
    序之證據調查，依刑事訴訟法第273條之2規定，不受同法第
    159條第1項審判外陳述排除之限制，再被告對於卷內之各項
    證據亦不爭執證據能力（本院卷第28頁背面、第29頁），故
    卷內所列之各項證據，自得作為證據，先予敘明。
二、本件犯罪事實及證據，除犯罪事實欄一首行補充被告前科「
    楊宗偉前因施用毒品案件分別經臺灣高等法院高雄分院判處
    有期徒刑1年、10月、臺灣高等法院高雄分院判處1年4月、
    臺灣屏東地方法院判處8月確定，並經聲請減刑為6月、5月
    及定應執行有期徒刑10月，及減刑為8月、4月及定應執行有
    期徒刑11月確定，接續執行至97年4月15日縮短刑期假釋出
    監，所餘刑期付保護管束，嗣於97年5月28日假釋未經撤銷
    ，視為已執行完畢」；證據部分補充「被告於本院審理時之
    自白」外，餘均引用附件檢察官起訴書所載。
三、按刑法上所稱之「恐嚇」，固係指以危害通知他人，使該人
    主觀上生畏怖心之行為，然此危害之通知，並非僅限於將來
    ，其於現時以危害相加者，亦應包括在內。因是，恐嚇之手
    段，並無限制，其以言語、文字為之者無論矣，即使出之以
    強暴、脅迫，倘被害人尚有相當之意思自由，而在社會一般
    通念上，猶未達於不能抗拒之程度者，仍屬本罪所謂「恐嚇
    」之範疇。至於危害通知之方法，亦無限制，無論明示之言
    語、文字、動作或暗示之危害行為，苟已足使對方理解其意
    義之所在，並足以影響其意思之決定與行動自由者均屬之。
    故其與強盜之區別，端在所為之強暴、脅迫，其於社會一般
    通念上，是否足以抑制被害人之意思自由，至於不能抗拒，
    以為財物之交付為斷，倘其尚未達到此一程度，雖係意圖為
    自己不法之所有而出之以強暴、脅迫，亦僅應成立恐嚇取財
    罪（最高法院80年度第4次刑事庭會議決議、81年度臺上字
    第867號判決意旨參照）。次按以恐嚇使人將物交付，有時
    固亦含有詐欺性質，但與詐欺罪之區別，係在行為人對於被
    害人所用之手段，僅使其陷於錯誤者為詐欺，使發生畏懼心
    者為恐嚇（最高法院30年上字第668號、28年上字第1238號
    判例意旨參照）。又刑法第346條第1項之恐嚇取財罪，與同
    法第339條第1項之詐欺取財罪，二者之區別，在於前者係施
    用使人心生畏怖之恐嚇手段，致被害人心生畏懼，明知不應
    交付財物而交付，後者則係施用詐術手段，使人陷於錯誤，
    誤信為應交付財物而交付。惟上開之恐嚇手段，常以虛假之
    事實為內容，故有時亦不免含有詐欺之性質，倘含有詐欺性
    之恐嚇取財行為，足使人心生畏懼時，自應僅論以高度之恐
    嚇取財罪，殊無再適用詐欺取財罪之餘地（最高法院84年度
    台上字第1993號判決意旨參照），本件係由與被告有共同犯
    意聯絡之犯罪集團不詳成員以欲加害證人鄒海身體法益之
    不實惡害內容，通知告訴人鄒袁金鳳，使告訴人係受虛偽之
    恐嚇手段，致心生畏懼，雖被告所為尚未達完全抑制告訴人
    意思自由致其不能抗拒之程度，惟告訴人誤信而心生畏懼，
    並交付財物，依據前揭說明，係屬恐嚇取財之犯行。
四、是核被告楊宗偉所為，係犯刑法第346條第1項恐嚇取財罪。
    又被告與所屬犯罪集團成員間，就上開犯行，具有犯意聯絡
    與行為分擔，應論以共同正犯。又被告有前開犯罪事實欄所
    載之犯罪前科及執行情形，有臺灣高等法院被告前案紀錄表
    1份在卷可查，其於上開有期徒刑執行完畢後5年內，故意再
    犯本件有期徒刑以上之罪，為累犯，應依刑法第47條第1項
    之規定加重其刑。起訴書漏未論及被告共犯關係及累犯之加
    重要件，容有未洽，併予指明。爰審酌被告不思以正當方法
    取得財物，竟以恐嚇手段欲取得他人金錢，致被害人內心受
    有恐懼，影響被害人之權益甚鉅，行為實有可議之處，惟念
    及被告犯後已坦承犯行，態度尚可，及其犯罪動機、目的、
    手段等一切具體情狀，酌情量處如主文所示之刑，以示懲儆
    。又本院審酌上情，認被告以量處如主文所示之刑，已足以
    達罰當其罪之目的，並令被告心生警惕之效果，檢察官求處
    有期徒刑11月，尚嫌過重，併此敘明。
據上論斷，應依刑事訴訟法第273條之1第1項、第299條第1項前
段、第310條之2、第454條第2項，刑法第28條、第346條第1項、
第47條第1項，刑法施行法第1條之1，判決如主文。
本件案經檢察官王清海到庭執行職務。
中    華    民    國    100    年    10   月    17   日
                  刑事第十庭   法  官  張  震
以上正本證明與原本無異。
如不服本判決應於收受送達後10日內向本院提出上訴書狀，並應
敘述具體理由；如未敘述上訴理由者，應於上訴期間屆滿後20日
內向本院補提理由書（均須按他造當事人之人數附繕本）「切勿
逕送上級法院」。
中    華    民    國    100    年    10   月    17    日
                               書記官  邱家銘
附錄本判決論罪科刑之法條：
中華民國刑法第346條
意圖為自己或第三人不法之所有，以恐嚇使人將本人或第三人之
物交付者，處6月以上5年以下有期徒刑，得併科1千元以下罰金
。
以前項方法得財產上不法之利益，或使第三人得之者，亦同。
前二項之未遂犯罰之。
附件：
臺灣高雄地方法院檢察署檢察官起訴書
                                    100年度偵字第10352號
    被      告  楊宗偉  男  37歲（民國○○年○○月○○日生）
                        住屏東縣枋寮鄉○○路142號
                        國民身分證統一編號：Ｚ000000000號
上列被告因恐嚇取財案件，業經偵查終結，認應提起公訴，茲將
犯罪事實及證據並所犯法條分敘如下：
        犯罪事實
一、楊宗偉意圖為自己及真實姓名年籍不詳之犯罪集團成員不法
    之所有，基於恐嚇取財之犯意，於民國100 年1 月11日13時
    30分許，由該犯罪集團不詳成員使用香港門號手機撥打市內
    電話（號碼詳卷）與鄒袁金鳳通話，向鄒袁金鳳謊稱其子鄒
    海已遭渠等綁架，如不支付新臺幣（下同）2 萬元，就要
    砍斷鄒海手腳等語，背景並有男子之哭聲，致使鄒袁金鳳
    陷於錯誤而心生畏懼，應電話中人之要求，將2 萬元現金放
    到其住宅（住址詳卷）樓下之金爐中。楊宗偉再與真實姓名
    年籍不詳自稱「高志育」（音譯）之人，共乘車牌號碼：ON
    U-281 號之普通重型機車至鄒袁金鳳住宅附近逐一搜尋當地
    金爐，取走該筆現金。嗣鄒海返家後察覺其母遭騙而報警
    處理。
二、案經鄒袁金鳳訴由高雄市政府警察局小港分局報告偵辦。
        證據並所犯法條
一、證據清單及待證事實
┌──┬──────────┬─────────────┐
│編號│     證據清單       │        待證事實          │
├──┼──────────┼─────────────┤
│ 1  │被告楊宗偉於警詢中之│坦承其有騎乘上開機車搭載「│
│    │供述                │高志育」之人至告訴人住宅樓│
│    │                    │下金爐取走現金之事實。惟辯│
│    │                    │稱係「高志育」邀其一同前往│
│    │                    │，且「高志育」僅稱係欲至現│
│    │                    │場取回他人積欠之賭債等語，│
│    │                    │其並不知有何恐嚇取財之情事│
│    │                    │云云。                    │
├──┼──────────┼─────────────┤
│ 2  │證人即告訴人鄒袁金鳳│佐證全部犯罪事實。        │
│    │於警詢及本署偵訊中之│                          │
│    │具結證述            │                          │
├──┼──────────┼─────────────┤
│ 3  │證人即告訴人鄒袁金鳳│1.佐證其檢視監視錄影畫面時│
│    │之子鄒海於警詢及本│  ，有看見2 人在住宅樓下逐│
│    │署偵訊中之具結證述  │  一搜尋金爐之事實。      │
│    │                    │2.依一般社會交易習慣，債權│
│    │                    │  人與債務人雙方就金錢債權│
│    │                    │  之清償，通常會再三確認給│
│    │                    │  付之數額及給付之方式，並│
│    │                    │  要求收據或其他憑證以為清│
│    │                    │  償之證明。況於無法尋求法│
│    │                    │  律途徑請求給付之賭債，更│
│    │                    │  有賴雙方透過上開方式交易│
│    │                    │  ，以免嗣後爭議。倘被告果│
│    │                    │  係為他人拿取積欠賭債，應│
│    │                    │  會事先聯絡並出具收據以為│
│    │                    │  證明。然被告稱因「高志育│
│    │                    │  」之人不想與欠錢的人見面│
│    │                    │  ，所以就叫欠錢的人把錢放│
│    │                    │  在騎樓金爐裡云云，惟此方│
│    │                    │  式不僅就清償之確實數額極│
│    │                    │  易產生爭執，於無人看守之│
│    │                    │  騎樓金爐放置現金，更有高│
│    │                    │  度可能陷於未能給付之風險│
│    │                    │  ，是被告所稱前往取款之原│
│    │                    │  因，與通常交易之經驗法則│
│    │                    │  顯有相違。況以渠2 人至現│
│    │                    │  場尚須逐一翻找該處金爐之│
│    │                    │  事實，益足推認渠等全然不│
│    │                    │  知現金究係置於何處金爐，│
│    │                    │  而係依犯罪集團成員之指示│
│    │                    │  到現場取款之事實。      │
├──┼──────────┼─────────────┤
│ 4  │證人鄒袁金鳳市話之通│佐證證人確有於當日接到多筆│
│    │聯調閱查詢單及台灣固│由香港號碼撥打而來之通話紀│
│    │網股份有限公司函覆資│錄。                      │
│    │料各1 份            │                          │
├──┼──────────┼─────────────┤
│ 5  │監視錄影擷取畫面光碟│1.佐證被告確有與另名男子至│
│    │1 片、擷取畫面及查證│  現場搜尋金爐拿取現金之事│
│    │照片共16張、被告名下│  實。                    │
│    │手機於當日通聯紀錄1 │2.由警卷第24頁之監視錄影擷│
│    │份                  │  取畫面可知，騎乘機車之被│
│    │                    │  告有持手機通話之情狀，而│
│    │                    │  以卷附監視錄影畫面顯示時│
│    │                    │  間判斷，當時其2 人方騎機│
│    │                    │  車駛入騎樓，尚未開始搜尋│
│    │                    │  金爐，由此應足推認被告係│
│    │                    │  一邊持手機通話，一邊騎車│
│    │                    │  前進與該犯罪集團聯繫，方│
│    │                    │  能得知取款之位置，其辯稱│
│    │                    │  係後座「高志育」之人帶同│
│    │                    │  其前往等語，顯不足採信。│
│    │                    │3.依被告通聯紀錄所載，其名│
│    │                    │  下僅有一支門號開通，然當│
│    │                    │  日於案發時間並無通聯紀錄│
│    │                    │  。惟該手機之基地台位址均│
│    │                    │  在台中市東區，且撥打之對│
│    │                    │  象電話均為002 開頭之國際│
│    │                    │  電話，並無任何一通臺灣之│
│    │                    │  國內電話。是被告當日未使│
│    │                    │  用自己門號通話，而其名下│
│    │                    │  電話則供不詳之人撥打國際│
│    │                    │  電話使用。由此跡證已足推│
│    │                    │  論被告與本件犯罪集團確有│
│    │                    │  實際聯繫，並與該犯罪集團│
│    │                    │  之成員有犯意聯絡與行為分│
│    │                    │  擔，其所辯係「高志育」之│
│    │                    │  人稱欲前往拿取積欠賭債，│
│    │                    │  不知有恐嚇取財云云，實屬│
│    │                    │  卸責之詞。              │
└──┴──────────┴─────────────┘
二、按以恐嚇使人將物交付，有時固亦含有詐欺性質，但與詐欺
    之區別，則在有無施用威嚇，使人心生畏懼之情形為斷；又
    按恐嚇罪質，非不含詐欺性，其與詐欺之區別，係在行為人
    對於被害人所用之手段，僅使其陷於錯誤，為詐欺，使發生
    畏懼心者，為恐嚇；再按刑法第346 條第1 項之恐嚇取財罪
    ，與同法第339 條第1 項之詐欺取財罪，二者之區別，在於
    前者係施用使人心生畏怖之恐嚇手段，致被害人心生畏懼，
    明知不應交付財物而交付，後者則係施用詐術手段，使人陷
    於錯誤，誤信為應交付財物而交付，惟上開之恐嚇手段，常
    以虛假之事實為內容，故有時亦不免含有詐欺之性質，倘含
    有詐欺性之恐嚇取財行為，足使人心生畏懼時，自應僅論以
    高度之恐嚇取財罪，殊無再適用詐欺取財罪之餘地，最高法
    院28年上字第1238號、30年上字第668 號判例要旨，及84年
    度台上字第1993號判決意旨可資參照。本件係由犯罪集團不
    詳成員以欲加害證人鄒海身體法益之不實惡害內容，通知
    告訴人鄒袁金鳳，致令告訴人誤信而心生畏懼，故參酌前揭
    說明，應屬恐嚇取財之犯行。核被告楊宗偉所為，係犯刑法
    第346 條第1 項之恐嚇取財罪嫌。
三、依刑事訴訟法第251條第1項提起公訴。
    此  致
臺灣高雄地方法院
中    華    民    國   100    年    7     月    27    日
                              檢  察  官  劉 彥 君
上正本證明與原本無異
中    華    民    國   100    年    8     月    8     日
                              書  記  官
所犯法條
中華民國刑法第346條
（恐嚇取財得利罪）
意圖為自己或第三人不法之所有，以恐嚇使人將本人或第三人之
物交付者，處 6 月以上 5 年以下有期徒刑，得併科 1 千元以
下罰金。
以前項方法得財產上不法之利益，或使第三人得之者，亦同。
前二項之未遂犯罰之。